臺灣臺中地方法院刑事裁定
111年度單禁沒字第17號
聲  請  人  臺灣臺中地方檢察署檢察官
被      告  張錦昌



上列聲請人因被告違反毒品危害防制條例案件（110年度撤緩毒
偵字第28、29、54號），聲請單獨宣告沒收（111年度聲沒字第5
號），本院裁定如下：
    主  文
扣案之殘渣袋壹個及注射針筒壹支，沒收銷燬。
其餘聲請駁回。
    理  由
一、聲請意旨略以：(一)臺中市政府警察局清水分局員警於民國
    109年3月15日16時10分許，在臺中市沙鹿區向上路6段與自
    立路口統一超商前，查獲被告張錦昌於同年月13日22時許，
    施用第二級毒品甲基安非他命1次，並扣得殘留毒品甲基安
    非他命無法析離之殘渣袋1個（109年度保管字第1640號）。
    (二)臺中市政府警察局第二分局員警於109年4月20日21時55
    分許（聲請書誤載為4時許），在臺中市○區○○路0段00號前
    ，查獲被告於同日4時許，施用第二級毒品甲基安非他命1次
    ，並扣得殘留毒品甲基安非他命無法析離之注射針筒3支（1
    09年度保管字第3450號）。而被告因另案經依本院110年度
    毒聲字第278號刑事裁定送法務部○○○○○○○○附設勒戒所觀察
    、勒戒後，認無繼續施用毒品之傾向，於110年12月10日執
    行完畢釋放，並以110年度毒偵緝字第439、440、441、442
    號為不起訴處分確定，本2案施用毒品時間係在釋放之前，
    已為該次觀察、勒戒程序效力所涵蓋，業經臺灣臺中地方檢
    察署檢察官於110年12月22日簽結。查上開扣案之殘渣袋1個
    、注射針筒3支經送鑑定後，均檢出第二級毒品甲基安非他
    命無法析離，有衛生福利部草屯療養院草療鑑字第10903005
    92、0000000000號鑑驗書在卷可稽，屬違禁物，爰依刑法第
    40條第2項、毒品危害防制條例第18條第1項前段規定，聲請
    宣告沒收銷燬之等語。
二、按「單獨宣告沒收由檢察官聲請違法行為地、沒收財產所在
    地或其財產所有人之住所、居所或所在地之法院裁定之」，
    刑事訴訟法第455條之34定有明文。查，被告之住所在臺中
    市○○區○○○道0段000巷0號4樓之2，且其施用第二級毒品之犯
    罪地分別在臺中市沙鹿區三鹿公園、臺中市西屯區某網友住
    處（見109毒偵867卷第22頁、75頁、109毒偵卷第23頁、第8
    4頁），且本件扣案之殘渣袋、注射針筒業已入臺灣臺中地
    方檢察署贓物庫，有該署109年度保管字第1640號、109年度
    保管字第3450號扣押物品清單各1份在卷可佐（見109毒偵86
    7卷第107頁、109毒偵2958卷第65頁）。足徵本案被告之住
    所、違法行為地及沒收物之所在地均在臺中市，係在本院管
    轄區域內。是聲請人向本院提出本件單獨宣告沒收之聲請，
    程序上並無不合，合先敘明。
三、按違禁物或專科沒收之物得單獨宣告沒收，刑法第40條第2
    項定有明文。復按未經裁判沒收者，由檢察官聲請法院以裁
    定沒收之，此有司法院18年院字第67號、30年院字第2169號
    解釋可參。又查獲之第一級、第二級毒品，不問屬於犯罪行
    為人與否，均沒收銷燬之，毒品危害防制條例第18條第1項
    前段亦定有明文。
四、經查，被告前因施用第二級毒品案件，業經依本院110年度
    毒聲字第278號裁定送法務部○○○○○○○○附設勒戒處所觀察、
    勒戒後，認無繼續施用毒品之傾向，已於110年12月10日釋
    放出所，並經臺灣臺中地方檢察署檢察官以110年度毒偵緝
    字第439、440、441、442號為不起訴處分確定，有該署檢察
    官110年度毒偵緝字第439、440、441、442號不起訴處分書
    、臺灣高等法院被告前案紀錄表及在監在押簡表各1份在卷
    足憑。又被告本案施用第二級毒品甲基安非他命之時間分別
    於109年3月13日22時許、109年4月20日4時許，均於被告入
    法務部○○○○○○○○附設勒戒處所觀察、勒戒之前，為該次觀察
    、勒戒程序之效力所涵蓋，業經臺灣臺中地方檢察署檢察官
    於110年12月22日，將本案予以簽結，有該署檢察官110年度
    撤緩毒偵字第28、29、54號簽呈在卷可參（見110撤緩毒偵2
    8卷第31頁至第32頁）。再查，被告於109年3月15日16時10
    分許、109年4月20日22時許，分別為警所查扣之殘渣袋1個
    、注射針筒3支，經送衛生福利部草屯療養院鑑驗，上開殘
    渣袋檢出第二級毒品甲基安非他命，而上開注射針筒3支，
    因送驗單位指定鑑驗1支注射針筒，該支注射針筒檢出第二
    級毒品甲基安非他命，此有臺中市政府警察局清水分局109
    年3月15日16時起至16時10分止之搜索扣押筆錄及扣押物品
    目錄、衛生福利部草屯療養院109年4月7日草療鑑字第10903
    00592號鑑驗書、臺中市政府警察局第二分局109年4月20日2
    1時55分起至22時止之扣押筆錄及扣押物品目錄表、衛生福
    利部草屯療養院109年6月8日草療鑑字第0000000000號鑑驗
    書各1份在卷可佐（見109毒偵867卷第31頁至第35頁、第109
    頁、109毒偵2958卷第35頁至第43頁、第67頁）。足認本件
    扣案之殘渣袋1個及扣案經鑑驗之注射針筒1支，均檢出第二
    級毒品甲基安非他命而難以析離，均屬違禁物，應依毒品危
    害防制條例第18條第1項前段之規定，不問屬於犯人與否，
    宣告沒收銷燬之。是本件聲請人聲請單獨宣告沒收上開扣案
    之殘渣袋1個及扣案經鑑驗之注射針筒1支之部分，經核與前
    揭規定並無不合，應予准許。惟上開扣案未經鑑驗之注射針
    筒2支，並無積極證據足證該2支注射針筒亦有第二級毒品甲
    基安非他命而難以析離，尚無法認該2支注射針筒亦屬違禁
    物。是本件聲請人聲請單獨宣告沒收上開扣案未經鑑驗之注
    射針筒2支之部分，經核與前揭規定未合，應予駁回。
五、依刑事訴訟法第220條、第455條之36第1項前段、第2項，毒
    品危害防制條例第18條第1項前段，刑法第11條、第40條第2
    項，裁定如主文。
中    華    民    國    111    年    2    月    15    日
                  刑事第十一庭 法  官  曹錫泓
以上正本證明與原本無異。
如不服本裁定，應於收受送達後5日內向本院提出抗告狀。（應
附繕本）
                               書記官  張雅如
中　　華　　民　　國　　111 　年　　2 　　月　　15　　日